台灣士林地方法院刑事判決　　　　　　　94年度易緝字第56號
公　訴　人　台灣士林地方法院檢察署辰股檢察官
被　　　告　甲○○
上列被告因詐欺案件，經檢察官聲請簡易判決處刑（93年度偵緝
字第678 號），本院士林簡易庭認不宜以簡易判決處刑（93年度
士簡字第1346號），改依通常程序審判，本院合議庭裁定改依簡
式審判程序，本院判決如下：
    主  文
甲○○共同連續意圖為自己不法之所有，以詐術使人將本人之物
交付，處有期徒刑拾月。
    事  實
一、甲○○與洪志明（另經本院另案判決）均為設在台北市○○
    區○○路258 巷50號5 樓之台灣麥克股份有限公司（下稱台
    灣麥克公司）業務員，平日均係負責推銷台灣麥克公司所出
    版之書籍，二人因缺錢花用，竟意圖虛以人頭客戶向公司訂
    購該公司所出售之書籍，藉以詐取公司業績獎金，並與該人
    頭客戶約定所訂購書籍之費用由甲○○或洪志明支付，而人
    頭客戶於取得書籍後，需將該書籍交予甲○○及洪志明，甲
    ○○與洪志明則將該等書籍變賣以套取現金。渠等二人於明
    知趙志強、何鳳樹（均業經檢察官職權不起訴處分確定在案
    ，起訴書誤載為緩起訴處分）並無購買如附表編號一、二所
    列書籍之意思，甲○○亦知其女周伯思（亦經檢察官職權不
    起訴處分確定在案，起訴書誤載為緩起訴處分）亦無購買附
    表編號三所列書籍之意思，甲○○與洪志明竟先後與趙志強
    、何鳳樹，甲○○另與周伯思共同基於意圖為自己不法所有
    及行使業務上登載不實文書之概括犯意聯絡，於附表所列時
    間，連續由甲○○在其所擔任業務員職務上應作成之「台灣
    麥克公司訂購單」上，填寫無意願購買書籍之趙志強、何鳳
    樹及周伯思三人之個人資料及聯絡方式等不實資料後，並由
    甲○○與趙志強、何鳳樹及周伯思分別於「分期付款約定書
    」上簽名，再由甲○○、洪志明將前開訂購單交回台灣麥克
    公司行使，嗣經台灣麥克公司以電話向趙志強、何鳳樹及周
    伯思徵信時，經趙志強等三人告知台灣麥克公司之徵信人員
    確有購買訂購單上所載產品及約定送貨地點時間，致使台灣
    麥克公司人員陷於錯誤，誤認趙志強三人確欲購買訂購單上
    所示書籍商品，因而將貨品送達各該購買人，並依照公司規
    定發給甲○○、洪志明如附表所示業績獎金。而各該購買人
    收受書籍後，隨即由甲○○、洪志明共同前往各購買人住處
    將台灣麥克公司交付之書籍商品收回，甲○○、洪志明因而
    詐得如附表所示之公司書籍商品及業績獎金得手，嗣後再由
    甲○○、洪志明分別將詐得之書籍轉賣給正一圖書有限公司
    及文香書局，變現得款朋分花用。
二、案經台灣麥克公司訴請台灣士林地方法院檢察署檢察官偵查
    起訴。
    理  由
一、上揭犯罪事實，業據被告甲○○坦承不諱（詳見本院94年10
    月6 日準備程序及審判程序筆錄），核與告訴人台灣麥克公
    司之代理人黃長和、曹翠娟之指訴及證人何鳳樹、趙志強、
    周伯思、魏月色、童榮宗、童永得於警詢、偵查中證述情節
    相符，並有告訴人台灣麥克公司之訂購單、分期付款約定書
    及出貨單各3 份在卷可查，足徵被告之自白與事實相符，自
    得採為論罪之依據。是本案事證明確，被告犯行堪已認定，
    應依法論科。
二、查被告甲○○與洪志明持業務上登載不實之台灣麥克公司訂
    購單及分期付款約定書，藉資取信，以向台灣麥克公司詐取
    書籍及業績獎金款項，足以生損害於台灣麥克公司，核其所
    為，係犯刑法第216條、第215條之行使業務上登載不實文書
    罪、刑法第339條第1項之詐欺取財罪。又業務上登載不實文
    書後，進而持以行使，登載不實之低度行為應為行使之高度
    行為所吸收，不另論罪。被告與洪志明就附表編號一、二所
    示犯行，分別與趙志強、何鳳樹間，被告就附表編號三所示
    犯行與周伯思間，各有犯意之聯絡及行為之分擔，皆為共同
    正犯。被告先後多次行使業務上登載不實文書及詐欺取財犯
    行，各時間緊接，手段相同，所犯構成要件相同之罪名，顯
    係出於概括犯意為之，各為連續犯，應各依刑法第56條之規
    定，論以共同連續行使業務上登載不實文書罪及共同詐欺取
    財罪，並加重其刑。又被告所犯上開行使業務上登載不實之
    文書及詐欺取財二罪之間，有方法結果之牽連關係，為牽連
    犯，應依刑法第55條之規定，從較重之共同連續詐欺取財罪
    處斷。又聲請簡易判決處刑書雖僅就被告詐取台灣麥克公司
    書籍之犯罪事實部分為起訴，而未敘及關於被告詐取業績獎
    金之部分，惟詐領業績獎金部分犯罪事實與前開經起訴之詐
    取書籍商品部分有實質上一罪之關係，且經公訴檢察官擴張
    請求在案，本院自得併予審理，附此敘明。爰審酌被告正值
    壯年，不思以正當途徑獲取財物，竟以非法手段詐取財物，
    且於偵查及本院審理中均經發布通緝，始緝獲到案，浪費訴
    訟資源，惟念其於審理中已坦承犯行，態度尚佳，但仍未與
    被害人台灣麥克公司達成和解，賠償台灣麥克公司之損失，
    並考量被告之犯罪動機、目的、犯罪時所受之刺激及其生活
    狀況、智識程度等一切情狀，量處如主文所示之刑。
三、據上論斷，應依刑事訴訟法第273 條之1 第1 項、第299 條
    第1 項前段，刑法第28條、第56條、第216 條、第215 條、
    第339 條第1 項、第55條，罰金罰鍰提高標準條例第1 條前
    段，判決如主文。
本案經檢察官鄭嘉欣到庭執行職務
中　　華　　民　　國　　94　　年　　11　　月　　30　　日
                  刑事第六庭  法　官  姜  麗  香
以上正本證明與原本無異。
如不服本判決，應於判決送達後10日內，向本院提出上訴狀。
                              書記官　陳　玉　珍
中　　華　　民　　國　　94　　年　　12　　月　　6 　　日
附錄本案論罪科刑法條全文：
刑法第216 條：
行使第210 條至第215 條之文書者，依偽造、變造文書或登載不
實事項或使登載不實事項之規定處斷。
刑法第215 條：
從事業務之人，明知為不實之事項，而登載於其業務上作成之文
書，足以生損害於公眾或他人者，處3 年以下有期徒刑、拘役或
500 元以下罰金。
刑法第399 條第1 項 ：
意圖為自己或第三人不法之所有，以詐術使人將本人或第三人之
物交付者，處5 年以下有期徒刑、拘役或科或併科1 千元以下罰
金。
 附 表
┌──┬───┬──────┬────────┬────┐
│編號│購書人│犯 罪 時 間 │  詐得產品名稱  │所得業績│
│    │      │（民國）    │（金額：新台幣）│獎金    │
├──┼───┼──────┼────────┼────┤
│ 一 │趙志強│91年3 月19日│大師名作繪本、音│8118元  │
│    │      │            │樂繪本全集、創意│        │
│    │      │            │美術館典藏集、大│        │
│    │      │            │師名作繪本30片CD│        │
│    │      │            │（現金總價4萬2千│        │
│    │      │            │3百元；分期總價4│        │
│    │      │            │萬7千8百70元）  │        │
├──┼───┼──────┼────────┼────┤
│ 二 │何鳳樹│91年4 月26日│繪畫的故事、音樂│9115元  │
│    │      │            │繪本全集、大師名│        │
│    │      │            │作繪本、繪本莎士│        │
│    │      │            │比亞、大師名作繪│        │
│    │      │            │本30片CD（現金總│        │
│    │      │            │價4萬7千5百元； │        │
│    │      │            │分期總價5萬3千3 │        │
│    │      │            │百90元）        │        │
├──┼───┼──────┼────────┼────┤
│ 三 │周伯思│91年5 月10日│大師名作繪本、音│8118元  │
│    │      │            │樂繪本全集、大師│        │
│    │      │            │名作繪本30片CD  │        │
│    │      │            │、繪畫的故事（現│        │
│    │      │            │金總價4萬2千3百 │        │
│    │      │            │元；分期總價4萬7│        │
│    │      │            │千8百70元）     │        │
└──┴───┴──────┴────────┴────┘
